【裁判字號】    97,訴,517
【裁判日期】    980408
【裁判案由】    損害賠償
【裁判全文】
臺灣基隆地方法院民事判決               97年度訴字第517號
原      告  甲○○
                    （
被      告  乙○○
                    （
上列當事人間請求損害賠償事件，經刑事庭移送前來，本院於中
華民國98年３月25日辯論終結，茲判決如下：
    主  文
被告應給付原告新臺幣貳拾陸萬壹仟零柒拾壹元及自民國九十七
年十月二十九日起至清償日止按年息百分之五計算之利息。
原告其餘之訴駁回。
訴訟費用由被告負擔百分之五十，餘由原告負擔。
本判決命被告給付部分，於原告以新臺幣捌萬柒仟元為被告供擔
保後，得為假執行。
原告其餘假執行之聲請駁回。
    事實及理由
一、本件原告主張：被告於民國（下同）95年２月５日下午乘騎
    NZ3－983號重型機車，沿基隆市中山區○○○路往基隆市區
    方向行駛，於當日下午９時50分許，駛至基隆市○○○路36
    號前時，因貪圖便捷，未顯示左轉方向燈並讓直行車先行，
    即違規左轉往第31號橋方向行駛，而撞擊伊所騎AD6－297號
    重型機車，致伊人車倒地，受有左膝外側韌帶撕裂性骨折及
    左膝十字韌帶斷裂等傷害，機車損壞；刑事部分，業經本院
    刑事庭以97年度基交簡字第0247號判決被告有罪在案。伊因
    本件車禍受有如下之損害：(一)醫藥費：車禍後，伊至長庚
    紀念醫院及行政院衛生署基隆醫院醫治，共花去醫藥費新臺
    幣（下同）18,322元。(二)伊因車禍受有上開傷害，購買醫
    師建議使用之膝部護具（動態膝關節支架），花去6,500.元
    。(三)伊車禍後行動不便，搭乘計程車及公車往返醫院復健
    ，搭計程車自伊住處至醫院每次來回車資180.元，共54次，
    計9,720.元，搭公車自伊住處至醫院每次來回車資30元，共
    37次，計1,110.元，以上共計10,830元。(四)伊因行動不便
    ，搭乘計程車上下學，自伊住處至崇右技術學院每次來回車
    資200.元，共64次，計14,080元。(五)伊未來須再做關節鏡
    手術，將花費住院、復健、車資及看護費用50,000元。(六)
    伊原於全國加油站打工，每月平均工資為16,870元，自車禍
    發生迄今因受傷嚴重，且接受外側韌帶縫合手術，行動不便
    ，自97年２月至98年５月間，共計16個月無法工作，損失工
    作收入269,920.元。(七)伊受傷嚴重，除住院外接受手術外
    ，日後尚需開刀，所受痛苦實難以言喻，故請求被告賠償慰
    撫金200,000.萬元，以資慰藉。(八)伊之機車經送修，花去
    修理費12,490元。(九)因被告違規左轉，致伊與被告碰撞後
    ，又再碰撞對向車道由訴外人蔡鴻文駕駛CI－4688號自用小
    客車，伊代被告賠償訴外人蔡鴻文車輛修復費40,000元，依
    無因管理之法律關係，請求所代為賠償之修復費用40,000元
    。以上總計622,142.元，詎迭向被告請求賠償，卻不獲置理
    等情，為此依侵權行為損害賠償之法律關係，提起本件訴訟
    ，請求判命被告如數給付，並加給自起訴狀繕本送達被告之
    翌日（即97年10月29日）起至清償日止按年息５％計算之利
    息。並陳明：伊願供擔保，請准宣告假執行（即為以預供擔
    保為條件之假執行宣告）。
二、被告則以：原告是自己跌倒，伊之機車停在家門口，伊根本
    未騎機車，更不可能去撞原告。又伊現無工作，無力賠償原
    告等語，資為抗辯。
三、查原告主張：被告於95年２月５日下午騎NZ3－983號重型機
    車，沿基隆市中山區○○○路往基隆市區方向行駛，於當日
    下午９時50分許，駛至基隆市○○○路36號前時，因貪圖便
    捷，未顯示左轉方向燈並讓直行車先行，違規左轉往第31號
    橋方向行駛，而撞擊伊所騎AD6－297號重型機車，致伊人車
    倒地，受有左膝外側韌帶撕裂性骨折及左膝十字韌帶斷裂等
    傷害，機車損壞等事實，業據提出基隆市○○○道路交通事
    故當事人登記聯單１張、交通事故初步分析研判表１張、行
    政院衛生署基隆醫院診斷證明書影本１件、長庚紀念醫院診
    斷證明書影本４件、行政院衛生署基隆醫院醫療費用收據３
    張、長庚紀念醫院費用收據24張、救護車收費收據１張、購
    買醫療用品統一發票１張、計程車收費憑證７張、原告基隆
    新民郵局存摺影本６張、「政旺車業行」估價單１張、「政
    旺車業行」統一發票收據１張及代為賠償訴外人蔡鴻文修復
    費用收據１張為證，並經本院依職權調取本院96年度基交簡
    字第0274號刑事偵審各卷宗核閱屬實（被告經本院刑事庭判
    決有罪確定，並已執行完畢），原告此部分之主張自堪信為
    真實。被告抗辯：原告是自己跌倒，伊之機車停在家門口，
    伊根本未騎車，更不可能去撞原告云云，自不可採。
四、按「因故意或過失，不法侵害他人之權利者，負損害賠償責
    任。故意以背於善良風俗之方法加損害於他人者，亦同。」
    民法第0184條第１項定有明文。又「不法侵害他人之身體或
    健康者，對於被害人因此喪失或減少勞動能力或增加生活上
    之需要時，應負損害賠償責任。」、「不法侵害他人之身體
    、健康、名譽、自由、信用、隱私、貞操，或不法侵害其他
    人格法益而情節重大者，被害人雖非財產上之損害，亦得請
    求賠償相當之金額。」民法第0193條第１項及第0195條第１
    項前段亦分別定有明文。本件被告既因未顯示左轉方向燈並
    讓直行車先行，即違規左轉，撞擊原告而肇事，致原告車毀
    人傷，依上開規定，對於原告因此所受之損害，自應負賠償
    責任。茲尚應審究者，為原告損害之項目及金額耳，以下分
    項詳述之。
    (一)增加生活上之需要部分：
        原告主張：(１)渠受傷後，至長庚紀念醫院及行政院衛
        生署基隆醫院就診，花去醫藥費18,322元等；(２)伊因
        車禍受有上開傷害，購買醫師建議使用之膝部護具（動
        態膝關節支架），花去6,500.元；(３)伊因行動不便，
        搭乘計程車及公車往返醫院復健，搭計程車自住處至醫
        院每次來回車資180.元，共54次，計9,720.元，搭公車
        自住處至醫院每次來回車資30元，共37次，計1,110.元
        ，以上共計10,830元；(４)伊因行動不便，搭乘計程車
        上下學，自住處至崇右技術學院每次來回車資200.元，
        共64次，計14,080元；(５)未來須再做關節鏡手術，預
        估將來住院、復健、看護及交通費用需再花費50,000元
        ，以上共計99,732元等事實，為被告所不爭，並有行政
        院衛生署基隆醫院診斷證明書影本１件、長庚紀念醫院
        診斷證明書影本４件、行政院衛生署基隆醫院醫療費用
        收據３張、長庚紀念醫院費用收據24張、救護車收費收
        據１張、購買醫療用品統一發票１張及計程車收費憑證
        ７張可證，經核屬實，原告此部分之主張自堪信為真實
        ，原告此部分之請求得全數准許。
    (二)工作收入損失部分：
        原告主張：伊原於「全國加油站」打工，每月工資平均
        有16,870元，因車禍受傷共16個月無法工作，以每月工
        資16,870元計算，共損失工作收入269,920.元等事實，
        業據提出告基隆新民郵局存摺影本６張為證，經核屬實
        ，原告此部分之主張亦堪信為真實，原告此部分之請求
        亦得全數准許。
    (三)非財產上損害部分：
        原告主張：渠受傷嚴重，肉體及精神均受極大痛，故請
        求被告賠償伊慰撫金200,000.元等情，本院審酌原告受
        傷之情形、被告過失之程度及兩造之身分、地位、教育
        程度、經濟狀況（限原告）等各情事，認原告請求慰撫
        金200,000.元，尚嫌過高，應以賠償100,000.元始為相
        當，故原告請求被告賠償慰撫金以100,000.元為限，為
        有理由，應予准許，其餘不准。
    (四)機車被撞損之修理費部分：
        原告主張：伊之機車損壞送修，花去12,490元等情，亦
        為被告所不爭，並有「政旺車業行」之估價單及統一發
        票收據各１紙可證，經核屬實，原告此部分之主張亦堪
        信為真實，此部分亦得全數准許。
    (五)無因管理部分：
        原告主張：被告違規左轉，致伊與被告碰撞後，又再碰
        撞對向車道由訴外人蔡鴻文駕駛之CI－4688號自用小客
        車，伊代被告賠償訴外人蔡鴻文車輛修復費用40,000元
        等事實，亦為被告所不爭，並有基隆市○○○道路交通
        事故當事人登記聯單１張、交通事故初步分析研判表１
        張及代為賠償訴外人蔡鴻文修復費用收據１張可證，經
        核屬實，原告此部分之主張亦堪信為真實，是原告依無
        因管理之規定，請求被告償還該40,000元，為有理由，
        此部分亦得全數准許。
五、綜上，如原告並無過失，被告應賠償原告共計522,142.元。
    惟查：原告已自陳本件車禍之發生，伊未注意車前狀況，有
    40％之過失（詳見本院98年２月11日及３月25日言詞辯論筆
    錄），參照原告於事故發生後警訊時陳稱：「我由中山二路
    往中山一路方向行駛，行經上述地點，我的右前一部機車突
    然左轉，該車的左後碰撞我的右前，我在碰撞對向車道一部
    自小客的前頭（該機車沒有打方向燈）。」等語，被告於事
    故發生後警訊時陳稱：「我駕駛重機車，車號NZ3－983，從
    中山一路直行往中山橋方向行駛，至上述地點，因我家在左
    側，所以我打左方向燈，準備左轉，左轉前我有看對向車道
    無來車，從我兩邊後照鏡看後方也無來車，因此我開始左轉
    ，當時我未注意道路中心線為雙黃線，當我開始左轉時，突
    然有一部機車從我左後側駛來，該機車右側碰撞我的左後側
    ，該機車右側碰撞我的機車後又滑至對向車道，與一部自小
    客發生碰撞。」等語，以及第三人蔡鴻文於事故發生後警訊
    時陳稱：「我駕駛自小客車，車號CI－4688，從中山一路直
    行往中山二路方向行駛，行經上述地點，在對向車道有一部
    機車在中心線附近好像要左轉，沒有打左方向燈，突然在該
    機車後面又有一部機車也在中心線中心駛來，第２部機車要
    超越第１部左轉機車時，我沒有看到２部機車是否有碰撞，
    但是第１部要左轉機車倒地，第２部機車駕駛轉頭看一下倒
    地機車，接著該機車車頭就與我的自小客車發生對撞。」等
    語（此業經本院調取刑事卷宗核閱明確），足見本件車禍之
    發生，兩造均有過失；本院綜合各事項判斷，認為兩造各有
    50％之過失；原告認其僅有40％之過失，顯然低估；被告否
    認伊有過失，並非事實，均不可採。故被告就原告所受之損
    害僅須負擔50％之賠償責任，其餘應由原告自行負擔；從而
    原告訴請被告給付，以261,071.元及自97年10月29日（即起
    訴狀送達被告之翌日）起至清償日止按年息５％計算之利息
    為限，為有理由，應予准許，逾此數額之請求，即屬無據，
    應不准許。至「有無資力償還，乃係執行問題，不得據為不
    負履行義務之抗辯。」（參見最高法院19年度上字第1733號
    判例），故被告抗辯：伊現無工作，無力賠償原告云云，自
    不可採，併予敘明。
六、本件係刑事附帶民事訴訟，而由本院刑事庭移送民事庭者，
    依法不需徵收裁判費，且至本件言詞辯論終結時，亦未發生
    其他訴訟費用，故無從確定訴訟費用之數額。惟依法仍應依
    民事訴訟法第79條規定，諭知兩造負擔訴訟費用之比例，以
    備將來如有訴訟費用發生時，得以確定其數額，併予敘明。
七、原告陳明願供擔保，聲請宣告假執行（即求為以預供擔保為
    條件之假執行宣告），就原告勝訴部分，經核亦無不合，爰
    酌定相當之擔保金額，一併准許之。至其敗訴部分，則因訴
    之駁回而無所附麗，應併駁回之。
八、據上論結，本件原告之訴為一部分有理由，一部分無理由，
    依民事訴訟法第79條、第0390條第２項，判決如主文。
中    華    民    國    98    年    4     月    8     日
                  民事庭法      官  林金發
以上正本係照原本作成。
如不服本判決，應於本判決送達後20日內向本院提出上訴狀（並
附繕本）及繳納上訴裁判費，上訴於臺灣高等法院。
中    華    民    國    98    年    4     月    8     日
                        法院書記官  陳錦進


司法院資訊處製作；財團法人民間司法改革基金會備份。
